【裁判字號】    89,上易,2017
【裁判日期】    900214
【裁判案由】    詐欺
【裁判全文】
臺灣高等法院高雄分院刑事判決    八十九年度上易字第二一七號
    上訴人
    即被告      乙○○
    選任辯護人  鄭曉東律師
                魏緒孟
右上訴人因詐欺案件，不服臺灣高雄地方法院八十九年度易字第二一七號中華民國八
十九年十月二十四日第一審判決（起訴案號：臺灣高雄地方法院檢察署八十八年度偵
續一字第二一號），提起上訴，本院判決如左：
      主      文
上訴駁回。
乙○○緩刑年。
      事實及理由
一、本案經本院審理結果，認第一審判決認事用法及量刑均無不當，應予維持，並引
    用第一審判決書記載之事實、證據及理由（如附件）。被告聲請再予傳訊證人丁
    英傑，核無必要。
二、原審因依刑法第三百三十九條第一項、罰金罰鍰提高標準條例第一條前段之規定
    ，並審酌被告犯罪之一切情狀，量處有期徒刑一年。認事用法，核無不合，量刑
    亦屬妥適，被告上訴意旨，仍執前詞，否認認罪，指摘原判決不當，為無理由，
    應予駁回。另查被告曾未受有期徒刑以上刑之宣告，有臺灣高等法院被告全國前
    案紀錄表一份附卷可稽，其受此次偵審程序及科刑判決之教訓後，當知警惕而無
    再犯之虞，且被告於犯罪後，於本院調查中已與告訴人丙○○調解成立，有取消
    不動產買賣協議書一份及高雄市前鎮區調解委員會調解筆錄一份附卷可稽，本院
    認被告所受有期徒刑之宣告以暫不執行為適當，併宣告被告乙○○緩刑年。
據上論斷，應依刑事訴訟法第三百六十八條、第三百七十三條、刑法第七十四條第一
款，判決如主文。
本案經檢察官邱榮藏到庭執行職務。
中    華    民    國      九十      年       二       月     十四   日
                              臺灣高等法院高雄分院刑事第九庭
                                  審判長法官  張甲松
                                        法官  陳吉雄
                                        法官  任森銓
右正本證甲與原本無異。
不得上訴。
                                      書記官  張文斌
中    華    民    國      九十      年       二       月     十六   日
附錄：本判決論罪科刑法條：
刑法第三百三十九條第一項
意圖為自己或第三人不法之所有，以詐術使人將本人或第三人之物交付者，處五年以
下有期徒刑、拘役或科或併科一千元以下罰金。
                                                                        Ｄ
附件：
臺灣高雄地方法院刑事判決                          八十九年度易字第二一七號
    公  訴  人  臺灣高雄地方法院檢察署檢察官
    被      告  乙○○  男四十二歲（民國○○○年○月○○○日生）
                        住高雄市○○區○○路八七號
                        居高雄縣鳳山市○○街一八七號四樓
                        身分證統一編號：Ｓ一一三五七三三號
    選任辯護人  鄭曉東律師
                魏緒孟律師
右列被告因詐欺案件，經檢察官提起公訴（八十八年度偵續一字第二一號），本院判
決如左：
    主  文
乙○○意圖為自己不法之所有，以詐術使人將本人之物交付，處有期徒刑壹年。
    事  實
一、乙○○係榮村建設股份有限公司（下稱榮村建設公司）負責人，甲知其公司所興
    建位於高雄縣大社鄉「觀景山林」編號Ａ棟五房地（即高雄縣大社鄉○○○段一
    三五之四二地號、門牌號碼高雄縣大社鄉○○路二００巷九號），已向臺灣中小
    企業銀行設定本金最高限額一千零七十萬元抵押權，並已借款八百餘萬用於支付
    建築融資，而無力清償並塗銷該抵押權，復因之前榮村建設公司曾透過該公司股
    東林文生向丁英傑借款二千零十五萬元用以週轉，而無法清償之故，而於同年二
    月八日過戶登記在丁英傑名下，用以抵償之前向丁英傑所借之款項，而已非榮村
    建設公司所有。乙○○卻於八十五年三月二十五日，當丙○○有意購買而向其詢
    問該房地是否已經出售時，為求暫時疏困，竟向丙○○謊稱該房地尚未出售，其
    仍為房屋所有人云云，又因丙○○曾向乙○○購買「觀景山林」其他二戶房地，
    均順利交屋，旋使丙○○不疑有他，而陷於錯誤，以總價新台幣（下同）九百五
    十萬元與乙○○簽訂房地買賣契約書，丙○○並於簽約當日即交付四百萬元予乙
    ○○。後因乙○○遲遲無法交屋，經丙○○向高雄縣仁武地政事務所調閱土地登
    記簿謄本，始知該房地早經移轉予丁英傑，且有鉅額貸款，丙○○乃寄發存證信
    函予乙○○要求乙○○塗銷抵押權登記並辦理房屋過戶手續；然斯時乙○○已無
    資力可供塗銷上揭臺灣中小企業銀行抵押權登記，並辦理房屋過戶登記，亦無法
    將四百萬元歸還丙○○，至此丙○○始知受騙。
二、案經丙○○訴請臺灣高雄地方法院檢察署檢察官偵查起訴。
    理  由
一、訊據被告乙○○固坦承與告訴人簽訂房地買賣契約書之事實，惟矢口否認有詐欺
    犯行，辯稱：本件系爭房地係信託登記丁英傑名下，仍為伊所有，伊本來即得自
    由處分，而會登記在丁英傑名下，係因當時丁英傑借款予林文生，而林文生再借
    款予伊，所以才將房子登記予丁英傑做抵償買賣之用，如賣不出去，則房子即歸
    丁英傑所有，伊事後有通知告訴人繳清尾款辦理過戶，但告訴人遲不辦理，房地
    才沒有辦理過戶，而當公司尚有高達二十億之資產云云。惟查：
（一）右揭事實，業據告訴人丙○○指訴甚詳，並有房地買賣契約書、預定房屋買賣
      預約單、土地、建物登記謄本附卷可稽，而上開房地於出售於告訴人時已過戶
      予丁英傑，且尚有本金最高限額一千零七十萬元抵押權登記，亦觀上揭土地、
      建物登記謄本自甲。
（二）被告雖抗辯本件系爭房地係信託在丁英傑名下，然證人丁英傑於本院審理時已
      到本院證稱：高雄縣大社鄉○○路二百巷九號之房子是我買的，並貸款九百萬
      元，但當時我有委託被告去賣，如果有人出價高過九百萬元，就可賣出等語（
      見本院八十九年三月三十一日訊問筆錄），雖證人丁英傑於檢察官偵查時，曾
      供證該房地並非伊所購買等語；然查，被告曾透過林文生向丁英傑借款之事實
      ，非惟經被告所不否認，且於本院審理本院八十六年度易字第五九八四號，乙
      ○○、丁英傑及林文生等三人涉犯偽造文書案件一案中，經調查之結果，亦認
      定被告乙○○與證人丁英傑二人間，確存在有二千零十五萬元之借貸關係存在
      ，而丁英傑與林文生二人間亦有金錢借貸關係存在，並由乙○○則提供包含本
      件系爭之房屋在內共計五戶房屋供林文生抵償因投資所為之出資，而林文生則
      直接指定將該五棟房屋以買賣為由，登記至丁英傑之名下，以抵銷其向丁英傑
      借貸之四千一百三十九萬元，應屬於民法第二百六十九條之利益第三人契約，
      而乙○○、丁英傑及林文生三人間，亦因確實存在有借貸及抵債買賣之情事，
      無使公務員登載不實之犯行存在，業經本院調閱上開卷宗核閱屬實，且有本院
      八十六年度易字第五九八四號判決一紙在卷可稽，顯見本件系爭房屋確已因被
      告輾轉向丁英傑借款，復又無力清償，方以買賣之方式，登記予丁英傑，而買
      賣價金則由一部分借款抵償之，房屋實際上已為丁英傑所有。
（三）而證人丁英傑雖亦證稱曾委託被告代為出售，然被告在與告訴人丙○○簽訂買
      賣契約並收受告訴人之四百萬元後，並未通知丁英傑，此早經證人丁英傑於檢
      察官偵訊時證述甲確（見臺灣高雄地方法院檢察署八十六年度偵續字第三九號
      偵查卷第七十二頁正面），復為被告所不否認（見本院八十九年十月十三日訊
      問筆錄），而所收受之四百萬元，被告亦自承用於公司之周轉及發放員工之薪
      資（見本院八十九年十月十三日訊問筆錄），當時被告果若係欲代替丁英傑出
      售本件系爭房屋而與告訴人簽訂買賣契約並收取款項，則被告在與告訴人簽訂
      契約後，自應立即通知丁英傑，並將所收受之款項，扣除必要之手續費用或傭
      金後即轉交予丁英傑，被告竟未為之，已與常情有違；再者，被告與告訴人所
      簽訂之買賣契約，既未約定被告需替告訴人辦理房屋買賣貸款，被告在收受告
      訴人所交付之部分買賣價金四百萬元後，即應將前揭房屋上之抵押權加以塗銷
      ，俾便屆時辦理過戶登記而交付告訴人一未有任何物上擔保負擔之不動產，被
      告亦未為之；佐以被告自承：當時公司財務狀況吃緊，尚需被告交付尾款後始
      可辦理抵押權之塗銷等語（見本院八十九年十月十三日審判筆錄），顯見被告
      在與告訴人簽訂買賣契約並收取四百萬元之頭期款時，被告公司之財力已無法
      塗銷上開抵押權，而陷於財務困窘之境。綜上所述，本件被告既非房地之所有
      權人，且該房屋業因被告向金融機關借款之故而存在高額抵押，竟未向告訴人
      甲確告知，仍佯以所有人之名義出售，又無力塗銷已存在於該房屋之抵押權，
      致無法辦理移轉登記，足認被告係為自己不法所有之意圖，方與告訴人簽立買
      賣契約，冀求解除自身財務之困境。而非受真正所有人之委託替他人出售房地
      ，被告前開辯詞自無可採之處。被告犯罪事證甲確，犯行實堪認定。
二、核被告乙○○所為，係犯刑法第三百三十九條第一項之詐欺取財罪。審酌被告犯
    罪後否認犯行，態度欠佳，且所詐得之金額高達四百萬元，金額非少，復不思積
    極與告訴人達成和解，以降低所造成之損害等一切情狀，量處如主文所示之刑，
    以為懲儆。
據上論斷，應依刑事訴訟法第二百九十九條第一項前段，刑法第三百三十九條第一項
，罰金罰鍰提高標準條例第一條前段，判決如主文。
本案經檢察官陳瑞堯到庭執行職務。
中    華    民    國    八十九    年      十      月      二十四      日
                  臺灣高雄地方法院刑事第六庭
                                      法  官    李怡諄
右正本證甲與原本無異。
如不服本判決，應於判決送達後十日內，向本院提出上訴狀。
                                      書記官    陳福記
中    華    民    國      八十九      年      十      月      二十四   日
附錄本件論罪條文：刑法第三百三十九條第一項
刑法第三百三十九條
意圖為自己或第三人不法之所有，以詐術使人將本人或第三人之物交付者，處五年以
下有期徒刑、拘役或科或併科一千元以下罰金。
以前項方法得財產上不法之利益或使第三人得之者亦同。
前二項之未遂犯罰之。


司法院資訊處製作；財團法人民間司法改革基金會備份。
